臺灣板橋地方法院民事判決　　　　　　　　　　　　九十三年度婚字第一四九三號
　　原　　　告　甲○○
　　被　　　告　毆明學
右當事人間請求確認婚姻無效事件，本院於中華民國九十三年十二月八日言詞辯論終
結，判決如左：
    主    文
確認原告與被告間之婚姻無效。
訴訟費用由被告負擔。
    事實及理由
一、原告主張：兩造相識交往數年而於民國九十一年十一月二十七日生下女兒，為解
    決女兒身分問題，兩造乃自行書立結婚證書，虛偽記載兩造於九十一年十一月二
    十七日在板橋自宅舉行結婚儀式，嗣兩造於九十一年十二月二日逕持往戶政單位
    辦理結婚登記。因兩造未舉行任何公開之結婚儀式，且結婚證書上所載的介紹人
    、證婚人、主婚人均未見聞兩造結婚之事，其等對於兩造結婚之事均無所知悉。
    兩造雖已依
    ，依民法九百八十二條及第九百八十八條第一款規定，兩造結婚為無效，為此訴
    請確認兩造婚姻無效等語。並聲明：如主文所示。
二、被告陳述：被告同意原告的請求，原告所主張之事實為真正，兩造係於九十一年
    十一月二十七日在自宅填寫結婚證書，由被告的父親歐萬益在結婚證書上的主婚
    人處簽名蓋章，被告的母親則將該結婚證書拿給詹永福、詹梁春夫婦簽名蓋章，
    嗣兩造逕持往戶政單位辦理結婚登記等語。並聲明：同意原告的請求。
三、按「結婚應有公開儀式及二人以上之證人」，民法第九百八十二條第一項定有明
    文。又「結婚具備第九百八十二條第一項之方式者，無效」，民法第九百八十八
    條第一款亦定有明文。
四、原告主張之事實，業據原告提出
    人即原告之朋友黃秀瑩到庭證稱：「我是原告的朋友，我與原告一直都有聯絡，
    如果原告結婚一定會通知我，但是我並沒有接到原告結婚的宴客通知，原告是在
    生完第一胎小孩後才告訴我兩造已經辦理結婚登記」，又經證人即原告之母李麗
    霞到庭證稱：「兩造沒有辦結婚典禮，結婚證書是因為要辦小孩的出生證明才寫
    的」等語，又經證人即被告之母親歐黃月賞到庭證稱：「兩造小孩出生時，本來
    要補辦結婚典禮，但是因為我婆婆剛好過世，所以就慢下來，後來要辦時，原告
    說他懷孕五個月，所以就決定等小孩出生再辦結婚典禮，兩造去辦結婚登記是因
    為要辦小孩的出生登記，所以才在家裡寫結婚證書，結婚證書上的證婚人是我拿
    去給證婚人詹永福、詹梁春蓋章的」等語。被告對上開原告主張之事實，亦承認
    為真實。依上開調查，兩造並未舉行習慣上一定之結婚公開儀式，且未能使不特
    定之多數人得以共見聞而認識兩造有結婚儀式，自與首揭結婚應具備之形式要件
    不符，兩造結婚應屬無效。從而，原告訴請確認兩造間婚姻無效，為有理由，應
    予准許。
五、結論：本件原告之訴為有理由，依民事訴訟法第七十八條，判決如主文。
中　　　華　　　民　　　國　　九十三　　年　　 十二 　　月　　二十二　　日
                                          臺灣板橋地方法院家事法庭
                                              法  官  黃  惠  瑛
右正本證明與原本無異
如對本判決不服，應於收受判決正本後二十日內向本院提出上訴狀（須按他造人數附
繕本並繳納上訴費用）
中　　　華　　　民　　　國　　九十三　　年　　 十二 　　月　　 二十二 　日
                                              書記官  林  月  蓉
